【裁判字號】    95,破抗,57
【裁判日期】    951031
【裁判案由】    破產宣告
【裁判全文】
臺灣高等法院民事裁定                  95年度破抗字第57號
抗  告  人  甲○
抗告人聲請破產宣告事件，對於中華民國95年9月20日臺灣臺北
地方法院95年度破字第99號所為裁定提起抗告，本院裁定如下：
    主  文
抗告駁回。
抗告程序費用由抗告人負擔。
    理  由
一、抗告意旨略以：破產財團費用或財團債務亦應依破產程序行
    使債權以受清償，無於破產裁定時先予扣除之餘地。抗告人
    尚有現金新臺幣（下同）65萬元，抗告人年紀老邁，目前無
    工作，僅靠晚輩供養，抗告人之所有積蓄顯已不能清償債務
    ，但現有之財產是否不能構成破產財團，原法院未予詳查，
    其駁回抗告人之破產聲請，難謂已盡調查之能事。何況，本
    件之債權均係連帶保證債務，有抵押權擔保之債務，在抵押
    物未拍賣前尚難確定債權之存在，本件縱破產成立，銀行之
    債權可列為呆帳打消，但仍可對主債務人行使追償，豈可謂
    無破產實益，不得宣告破產，法並無明文。原裁定用法尚有
    違誤，求為廢棄原裁定，更為適法之裁定等語。
二、按破產，對債務人不能清償債務者，宣告之；破產宣告時屬
    於破產人之一切財產，及將來行使之財產請求權，破產宣告
    後，破產終結前，破產人所取得之財產，為破產財團；財團
    費用及財團債務，應先於破產債權，隨時由破產財團清償之
    ，破產法第57條、第82條第 1項、第97條分別定有明文。又
    法院就破產之聲請，以職權為必要調查，如債務人確係無財
    產，則破產財團即不能構成，無從依破產程序清理債務，參
    照破產法第 148條之旨趣，自應依同法第63條，以裁定駁回
    其聲請（司法院院字第1505號解釋參照）。從而，如構成破
    產財團之債務人財產，明顯不足清償破產法第95條、96條所
    列破產財團費用及財團債務時，依破產法第 148條規定，法
    院於宣告破產後，隨即須同時宣告破產程序終止，此無異徒
    增破產程序及費用之浪費，且無益於債務人及其他債權人，
    參照上開司法院解釋及相關說明，於此情狀，聲請宣告破產
    已無實益，自應適用同法第63條第1項規定以裁定駁回破產
    宣告之聲請。
三、依照抗告人提出之債權人清冊，抗告人為連帶保證人，其債
    務高達65,499,269元〈其中除臺灣中小企業銀行有抵押設定
    3,900萬元外（借款金額29,556,285元），其餘 30,763,531
    元均為信用貸款〉，而抗告人得為破產財團之財產現僅有現
    金62萬元，如經宣告破產，該款項須先支付破產財團之管理
    及分配所生之費用、破產管理人報酬等項，將使破產財團財
    產更形減少，徒使債權人減少受償可能，依首揭說明，本件
    實無宣告破產之實益。抗告意旨主張「破產財團費用或財團
    債務亦應依破產程序行使債權以受清償，無於破產裁定時先
    予扣除之餘地」云云。但依破產法第97條規定「財團費用及
    財團債務，應先於破產債權，隨時由破產財團清償之」，抗
    告人之主張於法自有未合。抗告人另主張扣除破產管理人之
    報酬後，尚有50多萬元之現金可進行分配。然依破產法第95
    條第 2項「破產人及其家屬之必要生活費用及喪葬費，視為
    財團費用」，且抗告人自稱已屆老邁、目前無工作，是50多
    萬元尚須隨時清償抗告人及其家屬之必要生活費用，所剩無
    幾。原法院以抗告人之財產過少，如宣告破產後，隨即須同
    時宣告破產程序終止，無異徒增破產程序及費用之浪費，且
    無益於債務人及其他債權人，認無破產實益駁回抗告人破產
    之聲請，於法並無不合。抗告意旨指摘原裁定不當，求為廢
    棄，為無理由，應予駁回。
四、據上論結，本件抗告為無理由，爰裁定如主文。
中    華    民    國    95    年    10    月    31    日
                    民事第二庭
                        審判長法  官  吳謙仁
                              法  官  李瓊蔭
                              法  官  蘇瑞華
正本係照原本作成。
本裁定除以適用法規顯有錯誤為理由，並經本院許可外，不得再
抗告。如提起再抗告，應於收受後10日內委任律師為訴訟代理人
向本院提出再抗告狀。並繳納再抗告費新台幣１千元。
中    華    民    國    95    年    11    月    1     日
                              書記官  賴以真


司法院資訊處製作；財團法人民間司法改革基金會備份。
